【裁判字號】    99,上更(一),136
【裁判日期】    991214
【裁判案由】    違反毒品危害防制條例等
【裁判全文】
臺灣高等法院高雄分院刑事判決     99年度上更(一)字第136號
上  訴  人
即  被  告  王佳順
選任辯護人  王正明律師
上列上訴人因被告違反毒品危害防制條例等案件，不服臺灣高雄
地方法院96年度訴字第3167號中華民國97年6 月3 日第一審判決
（起訴案號：臺灣高雄地方法院檢察署96年度偵字第20501 號）
，提起上訴，經判決後，由最高法院發回更審，本院判決如下：
    主  文
原判決撤銷。
王佳順無罪。
    理  由
一、公訴意旨以：被告王佳順明知愷他命（Ketamime）屬毒品危
    害防制條例第2 條第2 項第1 款規定之第三級毒品，且為行
    政院公告禁止私運之管制進口物品，未經許可不得私運及運
    輸，竟於民國95年3 月間，在大陸地區珠海市「天地人間」
    酒店內與沈柏青（業經臺灣高等法院高雄分院以95年度上訴
    字第2118號判決，判處共同運輸第三級毒品，處有期徒刑5
    年2 月確定）相遇。期間被告王佳順知悉沈柏青經濟狀況不
    佳，遂許以新臺幣（下同）10萬元之報酬，要求沈柏青攜運
    第三級毒品愷他命進入台灣，沈柏青返台後，幾經考慮，終
    因貪圖利益，允諾被告王佳順前開提議，於95年6 月12日再
    度前往大陸珠海市，與被告王佳順會面，被告王佳順則於同
    年6 月17日下午2 時許，在珠海市新海利酒店內，將其所有
    外以阿華田、亞培奶粉包裝袋各1 只、雀巢果汁包裝袋2 只
    予以包裝之愷他命毒品4 包（合計驗前淨重1996.6公克、驗
    後淨重1996.2公克、純度67.4﹪），交予沈柏青，並交付人
    民幣2,500 元作為前金，約定待沈柏青將上開毒品運入台灣
    後，被告王佳順會再撥打沈柏青使用之0000000000號行動電
    話，聯繫後續愷他命毒品交付事宜，屆時再將尾款報酬一併
    交付，沈柏青則於收受愷他命後，將之藏放於其所有之行李
    箱內，2 人旋於同日出境大陸抵達澳門機場，被告王佳順則
    先搭乘同日晚上8 時5 分起飛之長榮航空公司BR828 班機返
    台。而沈柏青則隨後搭乘同日晚上8 時20分起飛之澳門航空
    公司NX-660號班機，於同日晚上10時20分許抵台入境高雄市
    小港機場，在入境檢查時，為財政部高雄關稅局官員查獲，
    扣得上開愷他命4 包、沈柏青所有供犯罪所用行李箱1 只、
    及其所有供犯罪預備用之摩托羅拉手機1 支（內含00000000
    00號SI M卡1 張）。因認被告王佳順涉犯毒品危害防制條例
    第4 條第3 項之運輸第三級毒品罪嫌及懲治走私條例第2 條
    第1 項準私運管制物品進口罪嫌。
二、公訴人認被告王佳順涉犯毒品危害防制條例第4 條第3 項之
    運輸第三級毒品罪嫌及懲治走私條例第2 條第1 項準私運管
    制物品進口罪嫌，係以被告王佳順之自白及證人沈柏青之證
    述，並有入出境查詣資料、長榮航空股份有限公司函附旅客
    艙單資料、臺灣高雄看守所函附高雄第二監獄收容人接見登
    記表、臺灣高雄地方法院95年度訴字第2722號刑事判決書、
    臺灣高等法院高雄分院95年度上訴字第2118號刑事判決附卷
    ，資為主要論據。
三、證據能力之說明：高雄醫學大學附設中和紀念醫院檢驗報告
    係經檢察官囑託鑑定所為，屬刑事訴訟法第159 條第1 項規
    定之傳聞證據例外情形，自有證據能力。
四、訊據上訴人即被告（下稱被告）王佳順否認有運輸第三級毒
    品、私運管制物品進口之犯行，辯稱其並未指示沈柏青運輸
    、私運第三級毒品愷他命管制物品進口等語。
五、經查：
    (一)95年6 月17日下午10時20分許，沈柏青搭乘澳門航空公司
      NX-660號班機抵台入境高雄市小港國際機場之際，當場經
      財政部高雄關稅局官員查扣得各以阿華田包裝袋、亞培奶
      粉包裝袋、雀巢果汁包裝袋包裝之第三級毒品愷他命共4
      包（合計驗前淨重1996.6公克、驗後淨重1996.2公克、純
      度67.4﹪），沈柏青亦經本院於96年5 月24日判處有期徒
      刑5 年2 月、褫奪公權3 年確定，此均有第三級毒品愷他
      命共4 包扣案及高雄醫學大學附設中和紀念醫院檢驗報告
      、本院95年度上訴字第2118號刑事判決附卷可佐（見沈柏
      青案警卷第6 頁、偵卷第30頁、上訴卷第120 －123 頁）
      ，自以認定。
    (二)證人沈柏青固迭於偵查、原審及本院審理中結證稱係被告
      王佳順交付扣案毒品囑其運輸走私進口等語（見他字卷第
      16－17、32－33頁、原審卷第48－59頁、本院更一卷第45
      －51頁）；又被告王佳順確於95年6 月17日下午8 時5 分
      在澳門機場搭乘長榮航空公司BR828 班機返台，亦有長榮
      航空股份有限公司旅客艙單資料足憑（見沈柏青案上訴卷
      第100 －101 頁）；另沈柏青於遭查獲後羈押期間，被告
      王佳順曾分別於95年8 月18日、95年9 月8 日、95年10月
      19日至臺灣高雄看守所接見沈柏青，有臺灣高雄看守所函
      及所附高雄第二監獄收容人接見登記表在卷可稽（見他字
      卷第21－23頁）。然參諸下列：
      1.沈柏青於95年6 月17日遭查獲後，於財政部高雄關稅局
        訊問中、警詢、偵查時均陳稱扣案毒品係大陸地區綽號
        「阿丁」之男子交付囑其運輸走私進口，不知「阿丁」
        之真實姓名及聯絡方法等語（見沈柏青案警卷第2 頁反
        面、第10頁反面、偵卷第9 －10、20－21頁），嗣於原
        審審理中以被告身分陳稱係臺灣地區洪玉慶於95年6 月
        14日囑其自大陸地區運輸走私中藥進口，再改稱係「阿
        丁」囑其運輸走私中藥進口，洪玉慶在旁勸說，其並不
        知係第三級毒品愷他命等語（見沈柏青案原審卷第9 －
        11頁），其後，沈柏青經原審於95年10月12日判處罪刑
        ，沈柏青始上訴，於本院準備程序中以被告身分陳稱即
        改稱其於警詢因不知法律規定致未供出主謀，希望供出
        主謀減輕其刑，實際上係被告王佳順交付扣案毒品囑其
        運輸走私進口，「阿丁」就是指被告王佳順，不知被告
        王佳順電話，因被告王佳順使用之電話換來換去等語（
        見沈柏青案上訴卷第32頁反面、第116 頁），爾後，沈
        柏青於被告王佳順本案中即均結證稱係被告王佳順交付
        扣案毒品囑其運輸走私進口等語，並於本件原審審理中
        結證稱洪玉慶與本案無關，其遭查獲時身上有2 具行動
        電話，被告王佳順之聯絡電話存在行動電話SIM 卡中，
        而其只遭查扣1 具行動電話及SIM 卡，另1 具行動電話
        及SIM 卡未扣案，之後交由看守所保管等語（見沈柏青
        案原審卷第51－53、57－58頁），於本件本院審理中結
        證稱其遭查獲時身上有2 具行動電話，但只遭查扣1 具
        行動電話，之後在警局，其暗中將身上沒有通聯紀錄之
        行動電話與查扣之行動電話互換，再將原遭查扣有通聯
        紀錄之行動電話內SIM 卡毀棄等語（見本院更一卷第49
        頁正、反面）。綜觀沈柏青上開所述，就何人交付扣案
        毒品而指示其運輸走私進口？是否知悉被告王佳順之聯
        絡電話？被告王佳順之聯絡電話有無尚存在？前後差異
        極大，其證詞嚴重瑕疵，已難遽行認定沈柏青之陳述何
        者為真實，且沈柏青亦自陳為求減輕刑責，故而供出被
        告王佳順，已如前述，則沈柏青以被告身分陳述係由被
        告王佳順交付扣案毒品一節，究否為減輕本身刑責而為
        ？是否符合真實？又沈柏青其後是否為配合先前陳述內
        容故為相同證述？自仍需調查其他積極證據資為佐證，
        尚不得以沈柏青有瑕疵之證述即認被告王佳順有共犯運
        輸第三級毒品愷他命犯行。至被告王佳順與沈柏青平日
        固無仇怨，均經被告王佳順與沈柏青陳明在卷，衡情，
        沈柏青實無甘冒偽證罪責而任意誣指被告王佳順共犯運
        輸第三級毒品愷他命之可能，但沈柏青先前既非無為求
        減輕刑責而供出共犯之可能，沈柏青證述之可信度已屬
        降低，自應調查其他積極證據佐證，以昭審慎。
      2.被告王佳順於95年6 月17日下午8 時5 分在澳門機場搭
        乘長榮航空公司BR828 班機返台，而沈柏青係於95年6
        月17日下午8 時20分在澳門機場搭乘澳門航空公司NX-6
        60號班機返台，固如前述，而被告王佳順亦不否認於95
        年6 月17日在澳門機場與沈柏青見面之情（見本院更一
        卷第82頁）。但被告王佳順辯稱其於95年6 月17日在澳
        門機場與沈柏青不期而遇，沈柏青乃知悉其返台時間，
        並非特意安排2 人先後返台等語，而卷內亦無被告王佳
        順與沈柏青返台前在台灣或大陸地區有何謀議等證據足
        佐，尚不得因被告王佳順與沈柏青同日自澳門機場先後
        接連搭機返台，即認被告王佳順與沈柏青有共同運輸第
        三級毒品愷他命犯行。
      3.被告王佳順於沈柏青遭查獲後羈押期間，固分別於95年
        8 月18日、95年9 月8 日、95年10月19日至臺灣高雄看
        守所接見沈柏青，已如前述；而被告王佳順至臺灣高雄
        看守所接見沈柏青時，2 次交付8 千元、1 次交付5 千
        元供沈柏青在臺灣高雄看守所使用之情，亦經沈柏青於
        本院審理中結證明確（見本院更一卷第51頁反面），且
        為被告王佳順所不爭執（見本院更一卷第54頁反面）。
        但被告王佳順辯稱其與沈柏青認識3 、4 年，原係遊藝
        場同事，故至臺灣高雄看守所探望沈柏青及給付金錢使
        用乃人情之常等語，而沈柏青於本院審理中亦結證稱其
        與被告王佳順係遊藝場同事，認識超過5 、6 年等語（
        見本院更一卷第45頁），則被告王佳順辯稱基於朋友關
        係而至臺灣高雄看守所探望沈柏青及給付金錢使用一節
        ，尚不甚違常情。況檢察官亦未能舉證證明被告王佳順
        探望沈柏青時有指示不得供出共犯等異常對談或舉止，
        實不得僅依被告王佳順至臺灣高雄看守所探望沈柏青及
        給付金錢使用，而可認被告王佳順與沈柏青有共同運輸
        第三級毒品愷他命犯行。
      4.至被告王佳順於本件偵查中雖陳述係臺灣地區綽號「立
        哥」之人要求沈柏青運輸第三級毒品愷他命，沈柏青因
        缺錢而同意，其當時有在場等語（見他字卷第26頁）；
        嗣於本件本院審理中則陳述其與沈柏青、「立哥」於95
        年6 月13日或14日在大陸地區酒店一起喝酒，當時並不
        知沈柏青與「立哥」談論何事，是事後沈柏青告知「立
        哥」指示運輸第三級毒品愷他命等語（見本院更一卷第
        81頁）；另證人沈柏青於本件本院審理中則結證稱並無
        「立哥」之人等語（見本院更一卷第49頁反面）；是被
        告王佳順陳述沈柏青與「立哥」談論運輸第三級毒品愷
        他命之事，是否事實？而被告王佳順有無當場因明確聽
        聞而確定知悉？已難以認定。況縱認被告王佳順當場知
        悉沈柏青與「立哥」談論運輸第三級毒品愷他命之事，
        亦不得依被告王佳順之自白逕行推論被告王佳順與沈柏
        青運輸第三級毒品愷他命之犯行有犯意聯絡及行為分擔
        。
      綜上各情以觀，被告王佳順雖與沈柏青於95年6 月17日返
      台前某日曾在大陸地區見面，再於95年6 月17日同日自澳
      門機場先後接連搭機返台，另被告王佳順於沈柏青遭查獲
      後羈押期間亦至臺灣高雄看守所接見沈柏青及交付金錢供
      其使用，惟凡此客觀情節，均無從據以直接或間接佐證被
      告王佳順與沈柏青就運輸第三級毒品愷他命之犯行有為謀
      議而推由沈柏青實施運輸行為，即不得以沈柏青有瑕疵之
      證述遽認被告王佳順有共犯運輸第三級毒品愷他命犯行。
    此外，檢、警偵查作為均無蒐證到何與被告王佳順有關之些
    許事證，復查無其他積極證據足資證明被告王佳順有共同運
    輸第三級毒品愷他命之犯行，被告王佳順犯罪應屬不能證明
    。
六、原審未詳為推求，遽為被告王佳順論罪科刑之判決，即有未
    當。被告王佳順上訴意旨不認犯罪，指摘原判決不當，即為
    有理由，應由本院將原判決撤銷改判，並為被告王佳順無罪
    之判決。
據上論結，應依刑事訴訟法第369條第1項前段、第364條、第301
條第1項，判決如主文。
本案經檢察官劉玲興到庭執行職務。
中    華    民    國    99    年    12    月    14    日
                    刑事第八庭  審判長法  官 洪兆隆
                                      法  官 張盛喜
                                      法  官 郭玫利
以上正本證明與原本無異。
如不服本判決應於收受本判決後10日內向本院提出上訴書狀，其
未敘述上訴理由者，並得於提起上訴後10日內向本院補提理由書
狀（均須按他造當事人之人數附繕本）「切勿逕送上級法院」。
中    華    民    國    99    年    12    月    14    日
                                      書記官 梁美姿

司法院資訊處製作；財團法人民間司法改革基金會備份。
